【裁判字號】    95,上重更(二),16
【裁判日期】    950502
【裁判案由】    毒品危害防制條例
【裁判全文】
臺灣高等法院刑事判決            95年度上重更(二)字第16號
上  訴  人
即  被  告  甲○○
                    現於臺灣臺北看守所羈押中
選任辯護人  謝秉原律師
            林正和律師
上列上訴人，因被告違反毒品危害防制條例案件，不服臺灣桃園
地方法院93年度重訴字第40號，中華民國93年9 月27日第一審判
決（起訴案號：臺灣桃園地方法院檢察署93年度偵字第6554號，
並經同署移送併辦：93年偵字第10975 號），提起上訴，經本院
判決後，由最高法院第二次發回審理，本院判決如下：
    主  文
原判決撤銷。
甲○○共同運輸第一級毒品，處無期徒刑，褫奪公權終身。
扣案第一級毒品海洛因貳包（壹包液態海洛因，驗餘淨重參佰玖
拾肆點壹伍公克；壹包粉狀海洛因，驗餘淨重壹佰壹拾點零肆公
克）均沒收銷燬之。扣案行李箱壹個、洗髮精空瓶壹個、塑膠袋
貳個（總重壹佰參拾貳點肆柒公克），均沒收。
    事  實
一、甲○○明知海洛因係毒品危害防制條例公告列管第一級毒品
    ，且係經行政院公告為甲項第4 款之管制進出口物品，不得
    持有、運輸，亦不得私運進口，竟與綽號「叔仔」（閩南語
    發音）不詳姓名成年男子及不詳姓名泰國籍成年男子，共同
    基於運輸第一級毒品海洛因進口之犯意聯絡，由綽號「叔仔
    」者，以提供交通及食宿費用，並支付不詳數量第一級毒品
    供甲○○施用為條件，約定由甲○○自泰國運輸第一級毒品
    海洛因進入臺灣地區。甲○○乃於民國（下同）93年4月7日
    ，自臺灣中正機場搭乘班機前往泰國，投宿「一三飯店」，
    並於翌日下午3、4點在飯店內由「叔仔」、不詳姓名泰國籍
    成年男子處取得，已分裝成洗髮精瓶裝之毒品液態海洛因及
    粉狀毒品海洛因各一瓶後，甲○○恐無法順利運輸回臺灣，
    乃藏放該飯店停車場，先於4月11日搭機返台，但無法向「
    叔仔」交貨，乃再基於同一接續犯意，於4月22日自行搭乘
    荷蘭航空公司ＫＬ—878號班機前往泰國曼谷，投宿「一三
    飯店」，並將已分裝毒品海洛因二瓶，其中一瓶打開藏放於
    行李箱拉桿內，另瓶毒品亦放置行李箱內，旋於同月25日，
    自泰國曼谷搭乘荷蘭航空公司ＫＬ—877號班機返回臺灣。
    同日晚間7時50分許，甲○○在桃園中正機場第二航廈辦理
    通關手續時，為法務部調查局桃園縣調查站人員，會同財政
    部臺北關稅局人員當場查獲，並扣得第一級毒品海洛因2包
    （1包驗餘淨重394.15公克，空包裝重124.63公克，純度14.
    37％，純質淨重56.64公克；另1包驗餘淨重110.04公克，空
    包裝重7.84公克，純度65.74％，純質淨重72.34公克），及
    甲○○所有供運輸海洛因所用之行李箱1個、洗髮精空瓶1個
    、包裝海洛因所用塑膠袋2個（總重132.47公克）。
二、案經法務部調查局桃園縣調查站移送臺灣桃園地方法院檢察
    署檢察官偵查起訴，暨由該署檢察官移送原審併案。
    理  由
一、訊據上訴人即被告（下稱被告）甲○○，對於上揭時地，先
    後兩次前往泰國，並於93年4 月25日第二次入境時，因運輸
    上開第一級毒品海洛因進入臺灣地區，遭警查獲等情，業於
    本院前審及本審準備程序及審理時直供不諱。惟辯稱該毒品
    係受「叔仔」之乙○○所指使，第一次回台時，因空手返台
    ，無法向「叔仔」交貨，第二次乃自行再前往泰國運輸回台
    云云。
二、經查：
(一)甲○○明知海洛因係毒品危害防制條例公告列管第一級毒品
    ，且係經行政院公告為甲項第4款之管制進出口物品，不得
    持有、運輸，亦不得私運進口，竟與綽號「叔仔」（閩南語
    發音）不詳姓名成年男子及不詳姓名泰國籍成年男子，共同
    基於運輸第一級毒品海洛因進口之犯意聯絡，由綽號「叔仔
    」者，以提供交通及食宿費用，並支付不詳數量第一級毒品
    供甲○○施用為條件，約定由甲○○自泰國運輸第一級毒品
    海洛因進入臺灣地區。甲○○乃於93年4月7日，自臺灣中正
    機場搭乘班機前往泰國，投宿「一三飯店」，並於翌日下午
    3、4點由「叔仔」、不詳姓名泰國籍成年男子處取得，已分
    裝成洗髮精瓶裝之毒品液態海洛因及粉狀毒品海洛因各一瓶
    後，甲○○恐無法順利運輸回臺灣，乃藏放該飯店停車場，
    先於4月11日搭機返台，但無法向「叔仔」交貨，乃再基於
    同一接續犯意，於4月22日自行搭乘荷蘭航空公司ＫＬ—878
    號班機前往泰國曼谷，投宿「一三飯店」，並將已分裝毒品
    海洛因二瓶，其中一瓶打開藏放於行李箱拉桿內，另瓶毒品
    亦放置行李箱內，旋於同月25日，自泰國曼谷搭乘荷蘭航空
    公司ＫＬ—877號班機返回臺灣。同日晚間7時50分許，甲○
    ○在桃園中正機場第二航廈辦理通關手續時，為法務部調查
    局桃園縣調查站人員，會同財政部臺北關稅局人員當場查獲
    等情，迭據被告於偵審中供承不諱（參見6554號偵查卷2至
    10頁、35至36頁、原審93年6月24日訊問筆錄、9月8日及9月
    27日審判筆錄、本院前審及本審準備程序及審判筆錄）。又
    扣案白粉1包及乳液1包，經法務部調查局以化學呈色法及氣
    相層析質譜儀分析法檢驗結果，均含第一級毒品海洛因成分
    ，其中，乳液驗餘淨重394.15公克，空包裝重124. 63公克
    ，純度14.37％，純質淨重56.64公克；白粉驗餘淨重110.04
    公克，空包裝重7.84公克，純度65.74％，純質淨重72.34公
    克乙節，有法務部調查局93年6月4日調科壹字第080 007670
    號、第000000000號鑑定通知書各一紙在卷可稽（參見6554
    號偵查卷49、50頁）。此外，復有法務部調查局桃園縣調查
    站搜索扣押筆錄、臺北關稅局扣押物品收據及搜索筆錄各1
    份、毒品初步鑑驗報告單2份、查獲毒品照片4幀及被告入出
    境查詢資料1份，粉狀海洛因1包、液態狀海洛因1包及包裝
    用之塑膠袋2個、洗髮精空瓶1個、行李箱1個扣案可證，足
    見被告確有該次運輸毒品海洛因入境之情事，至為明確，要
    堪認定。
(二)依上所述，被告應係受綽號「叔仔」者指使，共同基於犯意
    聯絡，由被告運輸上開海洛因返臺，極為灼然，要堪認定。
    茲被告甘冒重罪風險，運輸海洛因進入臺灣地區，自堪認係
    有利可圖。又被告於93年4月12日，持護照、相片及身分證
    影本等資料，至一陽旅行社辦理泰國簽證，並委託代訂4月
    22日由臺灣飛往曼谷之荷蘭航空公司ＫＬ—878 號班機機位
    ，因未代訂食宿，致無從得知被告飛抵曼谷後食宿情形乙節
    ，有一陽旅行社於93年12月15日覆函可稽（參見本院上重訴
    卷60頁），尚難逕認被告係自費前往泰國。況被告與共犯、
    幕後指使者，達成交付如何利潤，雖因被告於前審前堅不吐
    實，法院無法查明，然被告於本院更審中已供稱「叔仔」，
    除提供食宿外，其帶回毒品後，另提供一兩左右毒品供其施
    用等語在卷，是被告確有營利之意圖，可以認定。至被告雖
    供稱運毒之共犯「叔仔」即乙○○云云，惟證人乙○○於本
    院前審到庭先後否認在卷（參見同上卷第217頁、234頁），
    證人吳旭峰當庭亦陳稱無法確認（參見同上卷第157頁、234
    頁）。證人乙○○於本審則拒絕作證（見本審95年4月18日
    審判筆錄）。是已難確認「叔仔」即係乙○○甚明。又證人
    乙○○雖因毒品危害防制條例為台灣桃園地方法院檢察署檢
    察官提起公訴，惟該案係與廖基重、張金滄共同至泰國運輸
    及走私第一級毒品海洛因入境為警查獲，有該署94年偵字第
    15543號起訴書在卷可按（見本院卷第31頁、第32頁），與
    本案無關，是無法證明乙○○涉嫌參與本件犯行部分，業經
    檢察官偵辦，難認被告供出毒品來源係乙○○因而破獲。此
    外，佐以乙○○入出境資料，該證人僅於3月23日出境、4月
    10日入境，再於7月3日出境、7月14日入境，與被告上開4月
    7日出境、4月11日入境，再於4月22日出境、4月25日入境，
    明顯有別，是被告上開所辯，自難遽信。
(三)證人楊文泉於本院前審時雖證稱：渠與吳旭峰、被告、叔仔
    等人在泰國、緬甸飯店見面，被告應係叔仔帶去泰國，叔仔
    應係乙○○云云（參見本院更〈一〉審卷第70頁），然被告
    於原審時並未供出「叔仔」係乙○○，甚且否認與楊文泉、
    吳旭峰有認識（參見原審卷80頁），迨至本院前審始供稱該
    「叔仔」係乙○○，但並無客觀證據提出，而證人乙○○亦
    到庭否認在卷，已如前述。且乙○○於楊文泉案件之原審時
    ，曾與楊文泉對質，亦否認上情（參見同上卷第70頁）。況
    證人楊文泉於本院更審時，否認有帶被告前往泰國之情事，
    證人楊文泉亦係4月7日出境、4月14日入境，與被告4月7日
    出境、4月11日入境，明顯有別，而被告4月22日再出境，於
    4月25日入境之同時，並無楊文泉之出入境資料可憑，可見
    楊文泉與與被告間，並無直接證據可認亦係共犯，要堪認定
    。
(四)按，毒品危害防制條例第17條關於減輕其刑之規定，其立法
    目的，在利用減刑之寬典，鼓勵運輸、販賣、施用或持有毒
    品之行為人，供出毒品之來源，藉以擴大防制毒品之成效，
    使毒品易於斷絕。故凡觸犯該條所列舉之罪者，據實指陳其
    毒品由來之人或地，並因而破案查獲者，即符合該條得減輕
    其刑之規定，至其所供毒品由來之人，與之是否具有共犯關
    係，並非所問（參見最高法院89年度台上字第178號判決意
    旨）。依上所述，被告所稱綽號「叔仔」係乙○○，已難採
    信，則該人究係何人，無從確認。又楊文泉係另案被告吳旭
    峰所供出，且依上所述，與被告亦非共犯，被告辯稱可依毒
    品危害防制條例第17條規定減輕其刑，顯嫌無憑，不足採取
    。至被告於本院前審提出其於93年4月間使用之000000000 0
    號行動電話，聲請調取通聯紀錄，以查其是否有與楊文泉、
    吳旭峰聯繫，共謀運毒之事，但被告既未提供彼等2人所用
    之電話號碼，被告亦可同時使用其他行動電話與他人聯絡，
    況被告與楊文泉、吳旭峰，並非共犯，該調閱之通聯資料，
    自無法為被告有利認定。從而，本件事證明確，被告上開所
    辯云云，無非係卸責之詞，不足採信，被告犯行洵堪認定，
    自應依法論科。
三、按海洛因係毒品危害防制條例第2條第2項第1 款規定之第一
    級毒品，且為行政院發布之「懲治走私條例公告管制物品項
    目及其數額」甲項第4 款規定之管制物品，不得持有、運輸
    ，亦不得私運進口，是核被告所為，係犯毒品危害防制條例
    第4條第1項之運輸第一級毒品罪及懲治走私條例第2條第1項
    之私運管制物品進口罪。其持有第一級毒品海洛因低度行為
    ，為運輸第一級毒品海洛因之高度行為所吸收，不另論罪。
    被告與「叔仔」不詳年籍成年男子及在泰國接應泰國籍不詳
    成年男子間，就上開犯行，有犯意之聯絡及行為分擔，均為
    共同正犯。被告以一運輸毒品海洛因之行為，同時觸犯上開
    2罪名，為想像競合犯，依刑法第55 條前段規定，從一重之
    運輸第一級毒品罪處斷。又被告於4月7日出境，既已取得毒
    品，且另於4月22日出境後，於4月25日攜帶返台時被查獲，
    堪認二次行為，係基於同一犯意之接續而為，應論以實質上
    一罪，該4月7日之犯行，自為起訴效力所及，本院應一併加
    以審理。又檢察官移送併辦部分事實（93年度偵字第 10975
    號），與起訴之事實，核屬同一事實，本院自應審理。原審
    經審理結果，認被告罪證明確，予以論科，固非無見。惟查
    ，原判決認定楊文泉係共犯，且未認定被告與綽號「叔仔」
    不詳姓名成年男子，就上開犯行成立共犯，均有違誤。又原
    判決僅就被告4月25日運輸入境遭查扣之毒品論處，未詳查4
    月7日出境後，4月11日入境有無運輸毒品，兩者有何關係，
    顯有違誤。被告提起上訴，以共犯叔仔應係乙○○，且其已
    供出毒品來源，應依毒品危害防制條例第17條規定予以減刑
    ，指摘原判決不當，或量刑過重，雖無足取，然原判決既有
    上開可議，即屬無可維持，應由本院撤銷改判。爰審酌被告
    為貪圖小利，竟不惜以身試法，其輸入毒品海洛因之數量有
    2包，數量非微，藏毒手法極隱密，不易拆穿，對社會造成
    之危害甚鉅，雖坦承運輸毒品，然迄未供出全部案情，犯後
    態度等一切情狀，量處如主文第二項所示之刑，並依刑法第
    37條第1項規定，宣告褫奪公權終身，以示懲儆。扣案第一
    級毒品海洛因2包（1包驗餘淨重394.15公克，空包裝重124.
    63公克，純度14.37％，純質淨重56.64公克；另1包驗餘淨
    重110.04公克，空包裝重7.84公克，純度65.74％，純質淨
    重72.34公克），應依毒品危害防制條例第18條第1項前段規
    定，諭知沒收銷燬之；另扣案包裝海洛因塑膠袋2個（總重
    132.47公克）、藏置海洛因之行李箱1個、洗髮精空瓶1個，
    均為被告所有且係供其運輸毒品之用，應依同條例第19條第
    1項前段規定，宣告沒收。末查，被告明知政府為嚇阻輸入
    毒品犯行，對運輸者均科以重典，並於機場等處多方宣導，
    呼籲國人不得輸入毒品，被告為貪圖私利，甘冒罹於重典之
    危險，運輸毒品進入臺灣地區，如流入市面，對國民身體健
    康及社會治安影響甚鉅，且兩次出入境，必將毒品帶入境始
    罷休，自係明知故犯，又所運毒品數量非微，情節自非輕微
    ，核無憫恕之處，自難援引刑法第59條規定，酌減其刑，附
    此載明。
四、公訴意旨另以：被告於上開時地，同時自泰國運輸第二級毒
    品潘他唑新（毛重168公克）及第三級毒品Ｋ他命（毛重9公
    克）回臺，此部分另涉有毒品危害防制條例第4條第2項運輸
    第二級毒品罪、同條例第4條第3項之運輸第三級毒品罪，及
    懲治走私條例第2條第1項之私運管制物品進口罪等語。惟查
    ，扣案疑似Ｋ他命之結晶物1包及疑似潘他唑新之乳液1包，
    經原審送請法務部調查局檢驗結果，均未發現法定毒品成分
    ，有該局93年7月29日調科壹字第09362394360號檢驗通知書
    附卷可稽（參見原審卷20頁），既非列管之毒品，則公訴人
    此部分所指，顯乏實據，並經公訴人於原審時當庭陳明減縮
    在卷，自非審判範圍，附此敘明。
據上論斷，應依刑事訴訟法第369條第1項前段、第364條、第299
條第1項前段，毒品危害防制條例第4條第1項、第18條第1項前段
、第19條第1項前段，懲治走私條例第2條第1項、第11 條，刑法
第28條、第11條前段、第55條、第37條第1項，判決如主文。
本案經檢察官黃柏齡到庭執行職務。
中    華    民    國    95    年    5     月    2     日
                  刑事第二十庭審判長法  官  尤豐彥
                                    法  官  張明松
                                    法  官  吳鴻章
以上正本證明與原本無異。
如不服本判決，應於收受送達後十日內向本院提出上訴書狀，其
未敘述上訴之理由者並得於提起上訴後十日內向本院補提理由書
（均須按他造當事人之人數附繕本）。
                                    書記官  魏淑娟
中    華    民    國    95    年    5     月    3     日
附錄：本案論罪科刑法條全文
毒品危害防制條例第4條
製造、運輸、販賣第一級毒品者，處死刑或無期徒刑；處無期徒
刑者，得併科新臺幣 1 千萬元以下罰金。
製造、運輸、販賣第二級毒品者，處無期徒刑或 7 年以上有期徒
刑，得併科新臺幣 7 百萬元以下罰金。
製造、運輸、販賣第三級毒品者，處 5 年以上有期徒刑，得併科
新臺幣 5 百萬元以下罰金。
製造、運輸、販賣第四級毒品者，處 3 年以上 10 年以下有期徒
刑，得併科新臺幣 3 百萬元以下罰金。
製造、運輸、販賣專供製造或施用毒品之器具者，處 1 年以上 7
年以下有期徒刑，得併科新臺幣 1 百萬元以下罰金。
前五項之未遂犯罰之。


司法院資訊處製作；財團法人民間司法改革基金會備份。
